【裁判字號】    97,易,231
【裁判日期】    970523
【裁判案由】    傷害
【裁判全文】
臺灣板橋地方法院刑事判決               97年度易字第231號
公  訴  人  臺灣板橋地方法院檢察署檢察官
被      告  甲○○
上列被告因傷害案件，經檢察官提起公訴（96年度偵字第29374
號），本院判決如下：
    主  文
甲○○無罪。
    理  由
一、公訴意旨略以：被告甲○○（起訴書誤載為李蕙茹）於民國
    96年9 月11日11時許，在址設臺北縣板橋市○○路○ 段30巷
    1 號之臺灣板橋地方法院板橋簡易庭大門對面人行道上，因
    細故與告訴人丙○○發生爭執並相互拉扯，詎被告甲○○心
    生不滿，竟基於傷害之犯意，於拉扯間推倒告訴人丙○○，
    致丙○○受有右手食指、中指及左足挫傷等傷害。因認被告
    甲○○係涉犯刑法第277 條第1 項之傷害罪嫌云云。
二、按犯罪事實應以證據認定之，無證據不得認定犯罪事實；不
    能證明被告犯罪事實者應諭知無罪之判決，刑事訴訟法第15
    4 條第2 項、第301 條第1 項分別定有明文。次按最高法院
    61年度台上字第3099號判例見解所認，以被害人之陳述為認
    定犯罪之依據時，必其陳述並無瑕疵，且就其他方面調查，
    又與事實相符，始能認為有證據能力。又所謂無瑕疵，係指
    被害人所為不利被告之陳述，與社會上一般生活經驗或卷存
    其他客觀事實並無矛盾而言。至所謂就其他方面調查認與事
    實相符，非僅以所援用之旁證足以證明被害結果為已足，尤
    須綜合一切積極佐證，除認定被告確為加害人之可能外，在
    推理上無從另為其他合理原因之假設，有不合於此，即不能
    以被害人之陳述作為論斷之證據。
三、公訴意旨認被告涉有上開傷害罪嫌，無非係以告訴人丙○○
    之指述、證人丁○○、乙○○之證述，及告訴人丙○○之傷
    勢照片、驗傷診斷證明書等為其論據。訊據被告堅詞否認有
    何傷害犯行，辯稱：案發當日伊與丙○○發生言語上之爭執
    ，丙○○自己跑到對面叫警察過來，丙○○要下階梯時可能
    自己重心不穩才會摔倒在地上，伊未出手拉扯丙○○致丙○○受傷等語。
四、經查：
(一)證人即告訴人丙○○於偵查中證述：「我女兒的公公和婆婆
    就來捶我們的車子，找我們爭執，爭執中甲○○用手強拉我
    的右手前臂，要我去法庭，在拉扯中甲○○就推倒我，我右
    手的手指受傷，腳也有受傷」等語（詳96年度他字第6682號
    卷第10頁），另於本院審理時到庭具結證稱：「我的車子停
    在法院的對面，我女婿的父母親敲我的車子，即在場的被告
    及被告的父母親，被告沒有敲我的車子，但是有站在我的車
    子旁邊，我人就站在車子旁邊，我有制止他們，我女婿的父
    母沒有助手，我先生當時在車上，他一直都沒有站出來，我
    打119 電話報警，打不通，我大聲跟甲○○吼欠人錢要還，
    甲○○就推我，我的腳去絆到道路及人行道之間的那一階，
    就跌倒，導致我的手受傷」等語（詳本院卷第77頁），並提
    出天主教耕莘醫院永和分院出具之診斷證明書乙紙為佐證。
    惟上開診斷證明書記載「病人因右手食指、中指挫傷、左足
    挫傷於民國96年9 月15日至門診治療」，是僅憑告訴人於事
    發後4 日至醫院檢驗有「右手食指、中指挫傷、左足挫傷」
    之事實，實難遽認告訴人丙○○陳述於96年9 月11日遭被告
    推倒致右手食指、中指挫傷、左足挫傷乙節，係與事實相符
    。
(二)公訴人雖舉證人丁○○、乙○○於偵查中之證詞為佐證，然
    證人丁○○、乙○○分別係告訴人丙○○之妹妹及配偶，其
    等於偵查中之證述容有偏頗之疑慮，仍應調查其他事證以查
    明事實。經本院傳喚證人即告訴人丙○○與被告爭執後到場
    處理之警員黃明輝到庭作證，其具結證述稱：「（法官問：
    96年9 月11日上午11時左右有無到板橋簡易庭大門附近巡邏
    ？）有。當天我與同事張榮哲是線上巡邏警員，剛好到簡易
    庭大門去簽巡邏箱」、「（法官問：當天到簡易庭大門簽巡
    邏箱時，是否遇到什麼糾紛？）遠遠聽到有人在吵架，我就
    騎機車前去瞭解，張榮哲晚我一分鐘到，我詢問他們，雙方
    為何爭執，告訴人說他們與對方剛從法院開完庭出來，然後
    就發生爭執，我就跟他們說既然已經法院訴訟處理，就不要
    私下處理」、「（法官問：當時告訴人有無提到對方拍他的
    車子車窗？）有，他有提到」、「（法官問：有無提到說他
    有受傷？）沒印象」、「（法官問：有無看到他身上有傷？
    ）沒有明顯外傷」、「（法官問：去那邊處理多久才離開？
    ）3 至5 分鐘」、「（法官問：這3 至5 分鐘之間，他們提
    到何糾紛？）提到的是訴訟中的案件」、「（法官問：有無
    提到請你來評評理？）有，告訴人有說請我跟對方說不要再
    拍我的車窗」、「（法官問：只有這一點？）是」等語（詳
    本院97年5 月6 日審判筆錄第3-4 頁），核與證人丁○○於
    本院審理時到庭證述：「（法官問：你姊姊有去法院裡面找
    法警〈按：應係警察之誤〉，法警有無出來？）有二個出來
    ，法警說不能拍人家的車子，那是人家的財產」、「（法官
    問：法警出來時，你姊姊有無跟法警說發生何事？）我姊姊
    說她們一直拍我們的車子」、「（法官問：除了講這個之外
    ，有無講其他的話？）還說我外甥女要離婚的事情」等語（
    詳本院卷第83頁），而衡諸常情，一般人發生糾紛遇警察前
    來時，均會將雙方爭執內容告知警察，請警察秉公處理，然
    告訴人丙○○於證人黃明輝到場處理時，竟未將被告出手推
    倒伊之事實立即告知證人黃明輝，顯與常情相違。從而，本
    件被告有無手推告訴人？告訴人有無因此受到「右手食指、
    中指挫傷、左足挫傷」之事實？抑或是告訴人自己跌倒致受
    有前述傷害？均容有疑義，尚無從遽而認定係被告推倒告訴
    人致傷。故依「罪證有疑，利於被告」之原則，應為有利於
    被告之認定，不能遽謂被告必有傷害告訴人之犯行。
五、綜上諸情參互以析，被告所辯並無涉犯傷害告訴人罪嫌等情
    ，洵有堪予採信之處，公訴人所舉事證，尚有合理性之懷疑
    存在，致使無從說服本院確信被告有公訴人所指傷害罪嫌，
    揆諸首開法條規定及判例意旨，不能證明被告犯罪，自應為
    被告無罪之諭知，以昭審慎。
據上論斷，應依刑事訴訟法第301條第1項，判決如主文。
本件經檢察官吳宗光到庭執行職務。
中    華    民    國    97    年    5     月    23    日
                  刑事第十七庭   法  官  鄭燕璘
以上正本證明與原本無異
如不服本判決應於送達後10日內向本院提出上訴狀
中    華    民    國    97    年    5     月    23    日
                                 書記官  陳筱惠


司法院資訊處製作；財團法人民間司法改革基金會備份。
